【裁判字號】    88,訴,1839
【裁判日期】    890512
【裁判案由】    返還借款
【裁判全文】
臺灣板橋地方法院民事判決  八十八年度訴字第一八三九號
    原      告  甲○○
    訴訟代理人  尤春勝
    被      告  乙○○
右當事人間請求返還借款等事件，本院判決如左：
    主    文
被告應給付原告新台幣玖拾肆萬零柒佰元，及其中新台幣貳拾貳萬元自民國八十八年
八月九日起至清償日止，按年息百分之六計算之利息；其中新台幣柒拾貳萬零柒佰元
自民國八十八年十月三十一日起至清償日止，按年息百分之五計算之利息。
原告其餘之訴駁回。
訴訟費用由被告負擔。
本判決第一項其中被告應給付原告新台幣貳拾貳萬元，及自民國八十八年八月九日起
至清償日止，按年息百分之六計算之利息部分，得假執行。其中被告應給付原告新台
幣柒拾貳萬零柒佰元，及自民國八十八年十月三十一日起至清償日止，按年息百分之
五計算之利息部分，於原告以新台幣貳拾肆萬元供擔保後，得假執行。
原告其餘假執行之聲請駁回。
    事    實
甲、原告方面：
一、聲明：求為判決被告應給付原告新台幣（下同）九十四萬零七百元，及自民國八
    十八年八月九日起至清償日止，按年息百分之六計算之利息。並陳明願供擔保，
    請准宣告假執行。
二、陳述：原告於八十七年十一月間借款九十四萬零七百元予被告，並由被告交付訴
    外人擎天建設有限公司簽發，並均經被告背書之如附表所示之支票四紙，詎屆期
    經原告為付款之提示，均因存款不足而不獲兌現。原告屢次催討，被告均置之不
    理，故先位依票款請求權，後位依借款請求權，請求被告如數清償。
三、證據：提出支票及退票理由單影本各四紙為證。
乙、被告方面：
    被告未於言詞辯論期日到場，惟據其提出之書狀所為陳述如左：
    原告主張被告欠款之理由，被告不予認同，系爭支票之背書被告因未見到，不能
    確定是否為被告所簽，又原告僅對被告提起本訴，未對發票人起訴，相當不合理
    ，應先對發票人請求返還。
    理    由
一、程序方面：
  (一)被告受合法通知，未於言詞辯論期日到場，核無民事訴訟法第三百八十六條各款
    所列情形，爰依原告之聲請，由其一造辯論而為判決。
  (二)按訴狀送達後，原告不得將原訴變更或追加他訴，但不甚礙被告之防禦及訴訟之
    終結者，不在此限，民事訴訟法第二百五十五條第一項第七款定有明文。本件原
    告原依消費借貸之法律關係提起本訴，請求被告應給付原告九十四萬零七百元，
    及自八十八年八月九日起至清償日止，按年息百分之六計算之利息。嗣於訴狀繕
    本送達被告後之八十九年一月十八日，主張並依票款請求權，為同一聲明之請求
    ，應屬訴之追加，惟本院認不甚礙被告之防禦及訴訟之終結，故其所為訴之追加
    ，核無不合。
二、得心證之理由：
  (一)原告主張：被告於八十七年十一月間，持訴外人擎天建設有限公司所簽發，並均
    經被告背書之如附表所示之支票四紙，向原告借款計九十四萬零七百元，詎屆期
    為付款之提示，均因存款不足而不獲兌現之事實，業據提出與其所述相符之如附
    表所示之支票及退票理由單各四紙為證。被告雖於八十九年三月十四日具狀答辯
    稱：原告所稱欠款之理由其不予認同，且其未見到系爭支票，不能確定是否為其
    所簽名云云。惟本院審酌其於該書狀中另為原告未先對系爭支票之發票人為請求
    ，相當不合理云云之辯詞，及其書狀中陳稱其於言詞辯論期日會到場提出證物，
    請求改期等語，惟其於本件先後四次言詞辯論期日，均已於相當時期受合法通知
    ，皆不到場辨識原告所提出之系爭支票原本上其背書之真偽，故依民事訴訟法第
    八十條第二項規定認被告上開對原告主張其向原告借款，而持系爭支票背書轉讓
    予原告之事實雖為不知之陳述，仍應視同自認此事實。
  (二)按票據法第一百三十條規定：「支票之執票人，應於左列期限內，為付款之提示
    ：一、發票地與付款地在同一省（市）區內者，發票日後七日內。二、發票地與
    付款地不在同一省（市）區內者，發票日後十五日內。三、發票地在國外，付款
    地在國內者，發票日後二個月內。」，又同法第一百三十一條第一項前段，及第
    一百三十三條分別規定：「執票人於第一百三十條所定提示期限內，為付款之提
    示而被拒絕時，對於前手得行使追索權。」、「執票人向支票債務人行使追索權
    時，得請求自為付款提示日起之利息，如無約定利率者，依年利六釐計算。」。
    經查：本件系爭四紙支票之發票日及提示日，分如附表所示，其中如附表編號四
    所示之支票，原告於發票日當日為付款之提示而遭退票，是其先位依票據之法律
    關係，請求被告給付票款二十二萬元，及自付款提示日後之八十八年八月九日起
    至清償日止，按年息百分之六計算之利息，即非無據，應予准許。其後位依借貸
    之法律關係為同一聲明之請求，是否有理由，即無再予審酌之必要。
  (三)另按「執票人不於第一百三十條所定期限內為付款之提示，或不於拒絕付款日或
    其後五日內，請求作成拒絕證書者，對於發票人以外之前手，喪失追索權。」票
    據法第一百三十二條定有明文。而查原告所持有如附表編號一至三所示之支票，
    其發票地與付款地均在台灣省，惟原告均係於前開票據法第一百三十條第一款所
    規定之發票日後七日內之提示期限超過後，始為付款之提示，有原告提出之退票
    理由單可證。則依上開法文規定，原告就系爭如附表編號一至三所示之支票，自
    已對背書人即被告喪失追索權，是其此部分先位依票據關係請求被告給付如附表
    編號一至三所示支票票款七十二萬零七百元，及自八十八年十月三十一日起至清
    償日止按年息百分之六計算之利息，應屬無據。惟原告後位並依借貸之法律關係
    為同一聲明之請求，而按民法第二百二十九條第二項規定「給付無確定期限者，
    債務人於債權人得請求給付時，經其催告而未為給付，自受催告時起，負遲延責
    任，其經債權人起訴，或依督促程序送達支付命令者，與催告有同一之效力。」
    另同法第二百三十三條第一項前段及第二百零三條分別規定：「遲延之債務，以
    支付金錢為標的者，債權人得請求依法定利率計算之遲延利息。」、「應付利息
    之債務，其利率未經約定，亦無法律可據者，週年利率為百分之五。」本件原告
    主張被告持如附表所示之支票向其借款之事實，堪信為真實，已於前述，是原告
    後位依借貸之法律關係請求被告返還借款，固無不合。惟系爭借款之返還，原告
    並未舉證就該給付與被告定有確定期限，亦未舉證其曾催告被告為給付，則依上
    開法文規定，原告僅得請求自本件起訴狀繕本送達被告翌日，即八十八年十月三
    十一日起，加給按法定利率年息百分之五計算之遲延利息。因此，原告此部分請
    求被告給付七十二萬零七百元，及自八十八年十月三十一日起至清償日止，按年
    息百分之五計算之利息，即無不合。逾此部分之請求，則屬無據。
  (四)從而，本件原告先位依據票據法律關係，後位依借貸之法律關係，請求被告給付
    九十四萬元，及自八十八年八月九日起至清償日止，按年息百分之六計算之利息
    ，於被告應給付原告九十四萬零七百元，及其中二十二萬元自八十八年八月九日
    起至清償日止，按年息百分之六計算之利息；其中七十二萬零七百元自八十八年
    十月三十一日起至清償日止按年息百分之五計算之利息之範圍內，為有理由，應
    予准許。逾此部分之請求，則無理由，應予駁回。
三、假執行之宣告：原告陳明願供擔保，聲請宣告假執行，經核其勝訴部份，其中被
    告應給付原告二十二萬元，及自八十八年八月九日起至清償日止按年息百分之六
    計算之利息部分，係命清償票據債務之判決，爰依職權宣告假執行。另其中被告
    應給付原告七十二萬零七百元，及自八十八年十月三十一日起至清償日止按年息
    百分之五計算之利息部分，原告所為假執行之聲請，合於法律規定，爰酌定相當
    之擔保金額宣告之。至其餘假執行之聲請，因該部份訴之駁回而失所依據，應予
    駁回。
四、據上論結：本件原告之訴為一部有理由、一部無理由，依民事訴訟法第七十九條
    但書、第三百八十五條第一項前段、第三百八十九條第一項第四款、第三百九十
    條第二項，判決如主文。
中      華      民      國    八十九    年      五      月     十二     日
                                臺灣板橋地方法院民事第二庭
~B法  官  黃信樺
右正本證明與原本無異。
如不服本判決，應於判決送達後廿日內向本院提出上訴狀。
中      華      民      國    八十九    年      五      月     十五     日
~B書記官  王波君
~F0
~T40
┌───────────────────────────────────────────────────────────┐
│支票附表：                                                                                                            │
├─┬─────────┬─────────┬───────────┬────────┬────────┬───────┤
│編│  發    票    人  │  付    款    人  │發        票        日│ 票  面  金  額 │ 支  票  號  碼 │ 提  示  日   │
│號│                  │                  │                      │   （新台幣）   │                │              │
├─┼─────────┼─────────┼───────────┼────────┼────────┼───────┤
│１│擎天建設有限公司  │彰化商業銀行南三重│八十八年一月二十八日  │壹拾萬元        │0000000  │八十八年八月九│
│  │                  │分行              │                      │                │                │日            │
├─┼─────────┼─────────┼───────────┼────────┼────────┼───────┤
│２│擎天建設有限公司  │彰化商業銀行南三重│八十八年二月十日      │貳拾柒萬玖仟玖佰│0000000  │八十八年八月九│
│  │                  │分行              │                      │元              │                │日            │
├─┼─────────┼─────────┼───────────┼────────┼────────┼───────┤
│３│擎天建設有限公司  │彰化商業銀行中正分│八十八年一月十九日    │拾肆萬零捌佰元│0000000  │八十八年八月九│
│  │                  │行                │                      │                │                │日            │
├─┼─────────┼─────────┼───────────┼────────┼────────┼───────┤
│４│擎天建設有限公司  │彰化商業銀行南三重│八十八年二月五日      │貳拾貳萬元      │0000000  │八十八年二月五│
│  │                  │分行              │                      │                │                │日            │
└─┴─────────┴─────────┴───────────┴────────┴────────┴───────┘


司法院資訊處製作；財團法人民間司法改革基金會備份。
